【裁判字號】    95,訴,506
【裁判日期】    950523
【裁判案由】    確認債權存在
【裁判全文】
臺灣桃園地方法院民事判決               95年度訴字第506號
原      告  冠西電子企業股份有限公司
法定代理人  乙○○
訴訟代理人  陳玉玲律師
被      告  庚懋科技股份有限公司
法定代理人  甲○○
上列當事人間請求確認債權存在事件，於民國95年5 月9 日辯論
終結，本院判決如下：
    主  文
確認訴外人宏傳電子股份有限公司對被告自民國九十四年十二月
起至民國九十五年六月止，每月有新台幣貳拾萬元之租金債權存
在。
訴訟費用由被告負擔。
    事  實
甲、原告方面
壹、聲明：如主文所示。
貳、陳述：
一、原告對受告知人即訴外人宏傳電子股份有限公司（下稱宏傳
    公司）有新台幣（下同）3,673,979 元之貨款債權，原告依
    臺灣板橋地方法院（下簡稱板橋地院）94年度裁全字第9027
    號民事假扣押裁定為執行名義，向板橋地院聲請強制執行，
    經該院囑託本院民事執行處於民國94年11月29日以桃院木執
    94年執全助九字第596 號執行命令，禁止宏傳公司在上開債
    權金額及假扣押執行費用29,392元之範圍內對被告租金債權
    ，為收取或為其他處分，被告亦不得對宏傳公司清償。被告
    收受上開執行命令後遲未聲明異議，嗣本院再於94年12月30
    日以桃院木執94年執全助九字第596 號通知，請被告於文到
    7 日內具狀陳報扣押情形，如未陳報視為已假扣押。惟被告
    遲至95年2 月20日方函知本院稱：「該公司已預付宏傳公司
    95年1 月至95年6 月票據，聲明異議」，並經本院於95年3
    月6 日通知原告。
二、本院民事執行處於94年11月17日前往宏傳公司坐落桃園縣龍
    潭鄉○○路57號工廠（下稱系爭廠房）查封動產時，曾前往
    3 樓查看，經被告公司總經理當場自承該公司向宏傳公司承
    租系爭工廠每個月租金20萬元在案。詎料，經本院於94年11
    月29日及94年12月30日分別以禁止命令及通知被告陳報租金
    債權，被告逾期未聲明異議，依法已生扣押之效力，乃被告
    仍於95年2 月20日陳報其將95年1 月至6 月之租金交付宏傳
    公司收受，該聲明異議不實在，爰依強制執行法第120 條之
    規定，提起本件訴訟。
參、證據：提出板橋地院94年訴字1408號判決暨確定證明書、本
    院民事執行處桃院木執94年執全助九字第596 號執行命令、
    被告95年2 月20日函各乙份、桃院木執字94年執全助九字第
    596 號通知2 份為證。
乙、被告方面：
    被告未於言詞辯論期日到場，亦未提出書狀作何聲明或陳述
    。
丙、本院依職權調閱本院94年度執全助九字第596號卷宗。
    理  由
甲、程序方面：
一、本件被告未於言詞辯論期日到場，核無民事訴訟法第386 條
    所列各款情形，爰依原告之聲請，由其一造辯論而為判決。
二、按確認之訴非原告有即受確認判決之法律上利益者，不得提
    起，所謂即受確認判決之法律上利益，係指法律關係之存在
    與否不明確，原告主觀上認為其在法律上之地位有不安之狀
    態存在，且此種不安之狀態，能以確認判決將之除去者而言
    （最高法院52年台上字第1240號判例參照）。再強制執行法
    第120 條所定債權人對第3 人起訴，僅規定應將訴訟告知債
    務人，並未規定須以債務人為被告一併起訴。且積極確認之
    訴，只須主張權利存在者，對於否認其主張者提起，當事人
    即為適格，即使否認之人有數人，除有必須合一確定之情形
    外，原告無須對於否認人全體提起確認之訴。本件原告訴請
    確認訴外人宏傳公司對被告自94年12月起至95年6 月止，每
    月有20萬元之租金債權存在，係因原告為宏傳公司之債權人
    ，前依假扣押之保全程序聲請法院對被告發扣押命令，扣押
    宏傳公司對被告之租金債權，禁止被告對宏傳公司清償，惟
    被告於該強制執行程序中聲明異議，否認宏傳公司對其有上
    開租金債權存在，則宏傳公司對被告是否有上開系爭租金債
    權存在，即不明確，此將影響原告可否以系爭租金債權滿足
    其對宏傳公司之債權，其在法律上地位將因被告否認宏傳公
    司對其有債權存在而生不安之狀態，而此不安之狀態復可以
    確認判決將之除去，是原告依強制執行法第120 條之規定，
    以聲明異議之第3 人即被告提起本件確認債權存在之訴，其
    當事人即為適格，並有確認利益無誤。
乙、實體方面：
一、原告主張：伊對受告知人即訴外人宏傳公司有3,673,979 元
    之貨款債權，前以板橋地院94年度裁全字第9027號民事假扣
    押裁定為執行名義，向該院聲請對宏傳公司為強制執行，嗣
    經該院囑託本院執行，本院民事執行處於94年11月29日以桃
    院木執94年執全助九字第596 號執行命令，禁止宏傳公司在
    上開債權金額及假扣押執行費用29,392元之範圍內對被告之
    租金債權，為收取或為其他處分，被告亦不得對宏傳公司清
    償。惟被告收受上開執行命令後，遲至逾本院執行處通知其
    陳報扣押情形期限之95年2 月20日方函知本院稱：「該公司
    已預付宏傳公司95年1 月至95年6 月票據，聲明異議」，伊
    並於95年3 月6 日受本院通知上情等之事實，業據提出與伊
    所述相符之板橋地院94年訴字1408號判決暨確定證明書、本
    院民事執行處桃院木執94年執全助九字第596 號執行命令、
    被告95年2 月20日函各乙份、桃院木執字94年執全助九字第
    596 號通知2 份為證（見本院卷第9-14頁），並經本院依職
    權調閱本院94年度執全助九字第596 號卷宗無訛，且被告已
    於相當時期受合法之通知，既未於言詞辯論期日到場，亦未
    提出書狀作何聲明、陳述以供本院審酌，依民事訴訟法第28
    0 條第3 項前段準用同法條第1 項前段之結果，視同被告對
    於原告主張之事實自認，故堪信原告上開所主張之事實為真
    正。
二、按實施查封後，債務人就查封物所為移轉、設定負擔或其他
    有礙執行效果之行為，對於債權人不生效力。就債務人對於
    第3 人之金錢債權為執行時，執行法院應發扣押命令禁止債
    務人收取或為其他處分，並禁止第3 人向債務人清償。又對
    於薪資或其他繼續性給付之債權所為強制執行，於債權人之
    債權額及強制執行費用額之範圍內，其效力及於扣押後應受
    及增加之給付。強制執行法第51條第2 項、第115 條第1 項
    、第115 條之1 第1 項定有明文。是經執行法院發給扣押命
    令後，第3 人即不得對債務人為清償，且就繼續性給付之債
    權其扣押之效力及於扣押後應受及增加之給付，債務人亦不
    得向第3 人收取或為其他處分。經查，本件既經本院民事執
    行處於94年11月29日發給扣押命令，禁止被告於3,673,979
    元及假扣押執行費用29,392元之範圍內向宏傳公司清償所負
    之租金債權，又該扣押命令係於94年12月5 日送達於被告，
    此經本院查閱上開執行卷宗無誤，則宏傳公司對被告之租金
    債權，於上揭金額範圍內業經扣押，且該扣押命令係於94年
    12月5 日生效乙節，足堪認定，被告自斯時起就該租金債務
    自不得再向宏傳公司清償。惟被告於上開扣押命令已生效逾
    2 個月有餘後，始於95年2 月20日以庚懋95年管字第001 號
    函向本院民事執行處以：「…前經債權人冠西電子企業股份
    有限公司（即原告）聲請就債務人宏傳電子股份有限公司出
    租於第三人庚懋科技股份有限公司（即被告）之租金債權予
    以扣押…本公司已預付宏傳電子股份有限公司95年1 月至95
    年6 月票據…」等語聲明異議，有該函存於上開執行卷宗可
    查（另見本院卷第13頁），原告受通知被告之聲明異議後，
    因認上開聲明不實，乃提起本件訴訟，否認被告有清償系爭
    租金債務之事實，依舉證責任分配法則，被告對於其確有清
    償系爭租金債務，且其清償並不違背本院民事執行處所發上
    開扣押命令效力之有利於己之事實，自須負舉證之責，然被
    告提出上開函文並未附具任何證物，復於本件繫屬於本院後
    ，經合法通知無正當理由不到庭，亦未提出書狀作何陳述或
    舉證，則本院自難就上開有利於被告之事實，為有利於被告
    之認定。因此，原告否認宏傳公司之被告所有之系爭租金債
    權業已因被告之清償而消滅，即屬有據。
三、從而，原告依強制執行法第120 條第2 項之規定，請求確認
    宏傳公司對被告自94年12月起至95年6 月止，每月有20萬元
    之租金債權存在，為有理由，應予准許。
四、本件事證已臻明確，兩造其餘之主張、陳述及所提之證據資
    料，核與判決結果無何影響，爰不一一論述，附此敘明。
五、據上論結，本件原告之訴為有理由，依民事訴訟法第385 條
    第1 項前段、第78條，判決如主文。
中    華    民    國    95    年    5     月    23    日
                  民事第二庭    法  官  范明達
以上正本係照原本作成
如對本判決上訴，須於判決送達後20日內向本院提出上訴狀
中    華    民    國    95    年    5     月    25    日
                                書記官  江世亨


司法院資訊處製作；財團法人民間司法改革基金會備份。
